臺灣高等法院民事裁定　　　　　　　　　 100年度抗字第64號
抗　告　人　曾水生
抗告人因臺灣金聯資產管理股份有限公司與債務人陳君炎間，清
償債務強制執行事件，就中華民國99年9月20日臺灣桃園地方法
院92年度執字第13617號司法事務官所為處分(裁定)，聲明異議
，對於中華民國99年10月25日臺灣桃園地方法院99年度執事聲字
第108號所為裁定，提起抗告，本院裁定如下：
    主  文
抗告駁回。
抗告程序費用由抗告人負擔。
    理  由
一、抗告人於原法院聲明異議其意旨略以：原法院92年度執字第
    13617號臺灣金聯資產管理股份有限公司等與債務人陳君炎
    間清償債務強制執行事件(以下稱系爭執行事件)，所查封
    桃園縣中壢市○○段473地號(重測前為興南段興南小段5-95
    地號)、482地號(重測前為興南段興南小段5-14地號)土地(
    以下稱系爭土地)，為抗告人、第三人陳羅順妹、及債務人
    陳君炎三人於民國(以下同)77年間合資購買，因當時法令規
    定無自耕農能力無法辦理農地所有權移轉登記，推由債務人
    陳君炎一人為登記名義人；98年6月10日於中壢市調解委員
    會調解成立，債務人同意將前揭二筆土地之應有部分萬分之
    3036移轉登記予抗告人，原法院司法事務官竟予以查封拍賣
    ，嚴重侵害抗告人之權益，為此，聲明異議，求為撤銷查封
    云云。
二、原法院略以：抗告人主張債務人、第三人陳羅順妹與抗告人
    於77年間合資承購系爭土地，約定登記予債務人，惟尚未經
    調解成立，不備執行名義，核與強制執行法第4條第1項第3
    款所規定執行名義尚有未合，其於系爭土地查封後，始經調
    解成立而取得執行名義，請求撤銷查封，即無可採；且系爭
    執行事件所拍賣之系爭土地為債務人所有，系爭土地上雖有
    第三人所興建未保存登記之建物，惟非拍賣之標的，所為拍
    賣程序自非無效；抗告人依調解書之內容對於系爭土地主張
    所有權，應依強制執行法第15條之規定，提起第三人異議之
    訴，以資救濟，而非得依同法第12條之規定聲明異議，所為
    異議之聲明無理由等情，裁定駁回抗告人之異議。
三、抗告意旨略以：債務人、第三人陳羅順妹、及抗告人等於20
    年前合資承購系爭土地，礙於當時法令之規定，抗告人未能
    共同登記為系爭土地之所有人，債務人未經抗告人同意持以
    為抵押貸款，自應由其自負其責，且系爭土地上之違建物於
    貸款前即已存在，債權人未查即放款予債務人非無疏失，法
    院不能忽視抗告人為系爭土地共有人，及系爭土地上有違建
    物等之事實，而損及抗告人之權益等云云。
四、按：「當事人或利害關係人，對於執行法院強制執行之命令
    ，或對於執行法官、書記官、執達員實施強制執行之方法，
    強制執行時應遵守之程序，或其他侵害利益之情事，得於強
    制執行程序終結前，為聲請或聲明異議。」、「第三人就執
    行標的物有足以排除強制執行之權利者，得於強制執行程序
    終結前，向執行法院對債權人提起異議之訴。如債務人亦否
    認其權利時，並得以債務人為被告。」強制執行法第12條第
    1項前段、第15條分別定有明文。最高法院49年度臺抗字第7
    2號亦著有：「強制執行法第17條所謂於強制執行開始後，
    始發見債權人查報之財產確非債務人所有者，應由執行法院
    撤銷其執行處分，係指查報之財產確非債務人所有者而言。
    若該財產是否債務人所有尚待審認方能確定，執行法院既無
    逕行審判之權限，尤非聲明同法第12條所定之異議所能救濟
    ，自應依同法第16條之規定，指示主張有排除強制執行權利
    之第三人，提起執行異議之訴，以資解決。」判例意旨，可
    資參照。
五、經查原法院92年度執字第13617號系爭執行事件，所執行之
    系爭土地所有權人為債務人陳君炎，其所有權為全部，業據
    債權人提出他項權利證明書在卷(原審執行1卷)為憑；原法
    院司法事務官據以實施強制執行程序為查封、拍賣，經核於
    法尚無不合，抗告人對於原法院司法事務官所為強制執行程
    序，聲明異議，核與前揭強制執行法第12條第1項前段規定
    ，尚有未合，為無理由；至於抗告人提出98年6月19日原法
    院核定之調解書(原審執行3卷證物十三)，對於系爭土地主
    張有應有部分萬分之3036之所有權，參照前揭強制執行法第
    15條、及最高法院判例意旨，執行法院無實體審認之權限，
    非依強制執行法第12條規定聲明異議所能救濟，逕自聲明異
    議，於法亦有未合。
六、從而，原法院司法事務官駁回其聲明之處分，核無不當；其
    聲明異議為無理由，原法院裁定駁回異議，經核無違誤，抗
    告意旨仍持陳詞，指摘原法院裁定不當，求予廢棄，為無理
    由，應予駁回；至於抗告人所指系爭土地上尚有之違建物，
    非本件系爭執行事件之執行標的，有系爭執行事件之拍賣公
    告在卷足稽；抗告人併予聲明異議，亦無理由。
七、據上論結，本件抗告為無理由，爰裁定如主文。
中    華    民    國   100    年     1    月    19    日
                    民事第五庭
                        審判長法  官  李錦美
                              法  官  鍾任賜
                              法  官  陳博享
正本係照原本作成。
本裁定除以適用法規顯有錯誤為理由外，不得再抗告。如提起再
抗告，應於收受後10日內委任律師為代理人向本院提出再抗告狀
。並繳納再抗告費新台幣１千元。
中    華    民    國   100    年    1     月    20    日
                              書記官  駱麗君